【裁判字號】    91,上易,2017
【裁判日期】    920121
【裁判案由】    詐欺
【裁判全文】
臺灣高等法院臺中分院刑事判決          民國九十一年度上易字第二○一七號
    上  訴  人  臺灣臺中地方法院檢察署檢察官
    被      告  乙○○  男  三.
                程弘模律師
右上訴人因被告詐欺案件，不服臺灣臺中地方法院中華民國九十一年九月十七日第一
審判決（民國九十一年度易字第一八三五號，起訴案號：臺灣臺中地方法院檢察署民
國九十年度偵字第二二四一八號），提起上訴，本院判決如左：
    主    文
上訴駁回。
    理    由
一、公訴意旨係以：被告乙○○明知綽號「阿洲」不詳姓名年籍之成年男子意圖為自
    己不法所有，於民國九十年十二月六日，以發送手機簡訊之方式，向丙○○詐稱
    中獎，並要求丙○○必須先行匯款新台幣（下同）十二萬元，始得領取獎金，使
    丙○○陷於錯誤，而依「阿洲」指示，於九十年十二月十二日，匯款十二萬元至
    指定之周振傑臺灣土地銀行北屯分行帳戶（帳號：000000000000號
    ），而被告竟基於幫助詐欺之犯意，於九十年十二月十三日，受「阿洲」委託，
    持周振傑之存摺、印章，前往臺灣土地銀行北屯分行，欲提領上開丙○○匯入之
    十二萬元，為警當場查獲，而認被告涉有刑法第三十條第一項、第三百三十九條
    第一項之幫助詐欺取財罪嫌。
二、按犯罪事實應依證據認定之，無證據不得推定其犯罪事實；又不能證明被告犯罪
    者，應諭知無罪之判決，刑事訴訟法第一百五十四條、第三百零一條第一項分別
    定有明文，而從犯則係在他人犯罪行為實施前或實施中，予以助力，亦即從犯須
    對正犯之事實具有共同認識而加以助力始能成立，若正犯所犯之事實幫助者事前
    並不知情，即不應令負幫助犯之刑責。
三、訊據被告乙○○，對於在上開時地受綽號「阿洲」之委託，前往銀行提款之事實
    固不否認，唯辯稱其因閱報應徵，且係應徵為世華金融機構之業務員，因而依「
    阿洲」之指示持周振傑之存摺印章前往台灣土地銀行北屯分行領款，並不知該帳
    戶之款項係詐欺取得而來，其絕無幫助詐欺之情事等語。經查被告在警訊中供承
    ：「我今日接獲我於九十年十二月三日看自由時報廣告版應徵業務員，世華金融
    機構公司人員打電話給我，通知我到文心路三段阿水茶行旁停車場等候收取款項
    」、「他告訴我到文心路二三二號土地銀行十二萬元，領款後再將款項交給他，
    他會今日出差費二千五百元給我」，並稱不認識周振傑，也不知其帳戶是用來詐
    騙財物的，有筆錄之記載足憑，又有九十年十一月二十九日自由時報廣告版上刊
    登「世華金融機構徵數名經理，業務00000000」之廣告版附卷可稽，則
    被告所稱其於九十年十二月三日看自由時報之廣告才以電話應徵，該自稱「阿洲
    」者告以再電話連絡，到九十年十二月十三日阿洲打電話約其見面，並要求其到
    銀行提款，應堪信為真實，參以被告受「阿洲」之指示持周振傑之存摺、印章前
    往台灣土地銀行北屯分行，當場填寫取款憑條，且「阿洲」告以周振傑之帳戶是
    其公司職員的，則被告不知該帳戶是用來詐騙的，應堪採信，雖被告事後在檢察
    官偵查中供稱其曾懷疑阿洲有不法之情節，因一時疏失才誤觸刑責，由於幫助犯
    須對正犯之犯罪事實具有共同認識而加以助力，始足構成，被告因失業急於謀職
    ，於見報紙刊登之廣告而電話應徵，且係應徵為世華金融機構之業務，則其受託
    前往銀行取款，縱有懷疑與疏失，因不確知阿洲者係詐欺之正犯，即難認其有幫
    助詐欺之故意，退而言之，周振傑之帳戶係在詐欺正犯之實力支配範圍內，被害
    人丙○○將十二萬元匯入該周振傑之帳戶，則詐欺正犯之詐欺取財犯行即屬既遂
    ，被告受託前往提領現款，對詐欺犯行並無任何助力，而僅係幫助處理贓款之問
    題。
四、綜上所述，並無任何積極證據足以證明被告明知綽號「阿洲」係詐欺犯行之正犯
    ，而仍基於幫助之意思，對阿洲之詐欺犯行有所助力，即不能證明被告犯罪，原
    審因而諭知無罪之判決，尚無不合，檢察官上訴意旨認詐騙者尚未取得該筆錢之
    實力支配，且被告偽以周振傑之名義填寫取款憑條，欲向銀行詐領周振傑之存款
    ，另涉有偽造文書及詐欺之犯行，由於被告係應徵為世華金融機構之業務員，受
    阿洲之委託，並告以該周振傑之帳戶係公司之另一職員所有，要求被告前往領款
    ，已詳述如前，則被告係受託以周振傑之名義填寫取款係領款，尚難認其有偽造
    文書與詐領存款之意圖，檢察官之上訴為無理由，應予駁回。
五、據上論斷，應依刑事訴訟法第三百六十八條判決如主文。
本案經檢察官甲○○到庭執行職務。
中      華      民      國      九十二   年       一      月    二十一  日
                                    臺灣高等法院臺中分院刑事第八庭
                                          審判長法  官  羅  得  村
                                                法  官  劉  榮  服
                                                法  官  陳  毓  秀
右正本證明與原本無異。
不得上訴。
                                                書記官  林  水  濱
中      華      民      國      九十二   年       一      月    二十一  日
                                                                        Ｉ


司法院資訊處製作；財團法人民間司法改革基金會備份。
